【裁判字號】    95,聲,612
【裁判日期】    950505
【裁判案由】    返還擔保物
【裁判全文】
臺灣高雄地方法院民事裁定               95年度聲字第612號
聲  請  人  中國農民銀行股份有限公司
法定代理人  甲○○
代  理  人  乙○○
相  對  人  丙○○
上列當事人間聲請返還擔保金事件，本院裁定如下：
  主  文
本院民國九十四年度存字第二八０一號提存事件聲請人所提存，
中央政府建設公債九十一年度甲類第九期，面額新臺幣壹佰萬元
債票壹紙（票號Ａ九一一０九）之擔保金，准予返還。
  理  由
一、按訴訟終結後，供擔保人證明已定20日以上之期間，催告受
    擔保利益人行使權利而未行使者，法院應依供擔保人之聲請
    ，以裁定命返還其提存物，民事訴訟法第104 條第1 項第 3
    款定有明文。依同法第106 條規定，上開有關供訴訟上擔保
    之規定，於因假扣押供擔保之情形準用之。又所謂「訴訟終
    結」宜從廣義解釋，包括執行程終結在內，是在因假扣押所
    供擔保之情形，因該擔保係為保障受擔保利益人因不當假扣
    押所受損害而設，倘執行法院依假扣押裁定實施假扣押之執
    行，並併入前案拍賣抵押物事件之執行程序，則在前案執行
    程序執行完畢，其聲請假扣押之標的物業經拍定而告終結，
    因受擔保利益人所受損害無可能繼續發生，假扣押所受損害
    額已能計算確定，應可視為與民事訴訟法第104 條第1 項第
    3 款所定之「訴訟終結」相當，而得依該條款行使定期催告
    之權利，及請求返還其提存物或保證書。
二、聲請意旨略以：聲請人因清償債務事件，前依本院民國88年
    度全字第2252號裁定，以88年度存字第2685號為相對人提存
    新臺幣（下同）100 萬元之債券，嗣依本院93年度聲字第12
    91號裁定准予變換擔保物後，以94年度存字第2801號為相對
    人提存同額之中央政府建設公債91年度甲類第9 期債票100
    萬元後（債券代號A91109號），就相對人之財產以本院88年
    度執全字第1967號併入88年度執字第27504 號、第32331 號
    清償債務強制執行在卷，茲因上開假扣押程序業因執行標的
    物拍定而告終結。聲請人遂於95年3 月24日以高雄32支郵局
    第40 1號存證信函，催告受擔保利益人即相對人於20日內行
    使權利，並於95年3 月27日送達相對人，惟相對人迄今仍未
    行使，爰聲請返還擔保物等語。
三、經查，聲請人主張之事實，業據其提出本院88年度存第2865
    號、94年度存字第2801號提存書、88年度全字第2252號假扣
    押裁定、93年聲字第1291號裁定、確定證明、88年度執字第
    27504 號分配表、存證信函、收件回執為證，並經本院依職
    權調閱上開案卷核閱屬實。又相對人迄今並未行使權利，此
    亦有本院民事紀錄科查詢表附卷可參。則揆諸首揭說明，聲
    請人聲請返還提存之擔保金，依法尚無不合，應予准許。
四、依民事訴訟法第104條第1項第3款，裁定如主文。
中    華    民    國    95    年    5     月    5     日
                  民事第二庭  法  官  柯彩燕
正本係照原本作成。
如不服本裁定應於送達10日內向本院提出抗告狀，並繳納裁判費
新台幣1,000元。
中    華    民    國    95    年    5     月    5     日
                              書記官  王紀芸


司法院資訊處製作；財團法人民間司法改革基金會備份。
